【裁判字號】    96,上更(二),727
【裁判日期】    970122
【裁判案由】    毒品危害防制條例
【裁判全文】
臺灣高等法院刑事判決             96年度上更(二)字第727號
上  訴  人  甲○○
即  被  告
                    現羈押於臺灣臺北看守所
選任辯護人  吳鴻奎律師
上列上訴人因毒品危害防制條例案件，不服臺灣桃園地方法院95
年度訴字第38號，中華民國95年3月13日第一審判決（ 起訴案號
：臺灣桃園地方法院檢察署94年度偵字第19820號 ），提起上訴
，經判決後由最高法院第二次發回更審，本院判決如下：
    主  文
原判決關於販賣第一級毒品暨定應執行刑部分均撤銷。
甲○○連續販賣第一級毒品，累犯，處有期徒刑捌年。
扣案如附表所示之物分別沒收銷燬之與沒收。
未扣案販賣毒品所得新臺幣伍仟元沒收之，如全部或一部不能沒
收時，以其財產抵償之。
    事  實
一、甲○○曾因違反槍砲彈藥刀械管制條例及贓物等案件，經臺
    灣板橋地方法院判處應執行有期徒刑五月確定，於民國（下
    同）94年 6月15日易科罰金執行完畢，基於意圖營利販賣海
    洛因概括犯意，以其所有內裝 0000000000 號行動電話門號
    SIM卡之NOKIA牌行動電話一支，做為其與需購買海洛因之人
    間交易之聯絡工具，而連續為下列販賣第一級毒品海洛因之
    行為：
(一)、自民國94年10月初之某日起至94年11月10日止，以上開行動
    電話與曾建龍所使用之0000000000號行動電話門號聯絡販賣
    海洛因之事宜，雙方並約在甲○○位於臺北縣鶯歌鎮○○街
    32號住處交易，以此方式先後販賣海洛因予曾建龍三次，每
    次販賣金額為新臺幣（下同）一千元。
(二)、94年10月15日晚間9時21分許，曾國輝以所使用之000000000
    0號行動電話門號與甲○○之 0000000000號行動電話門號，
    互傳簡訊聯絡販賣海洛因之事宜，簡訊內容為：曾國輝稱「
    有軟的嗎」，甲○○回傳稱：「多少」，曾國輝稱：「一張
    」，甲○○回傳稱：「我朋友這只有分好的兩張，要不要」
    ，曾國輝稱：「恩」，甲○○回傳稱：「過來我家拿」。雙
    方聯繫完成後，曾國輝即前往甲○○住處，向甲○○購買二
    千元之海洛因。
二、嗣於94年11月10日下午 5時許，經檢察官指揮桃園縣政府警
    察局桃園分局警員持搜索票在甲○○位於臺北縣鶯歌鎮○○
    街32號住處查獲，並扣得甲○○所有供販賣第一級毒品海洛
    因所用之海洛因包（合計淨重零點貳柒公克，空包重零點
    陸伍公克）（扣押筆錄記載為肆包，其中一包經過鑑定結果
    ，未發現  法定毒品成分）、NOKIA牌行動電話1支（內裝有
    0000000000號行動電話門號SIM卡1張）、電子磅秤壹個、分
    裝袋包、削尖吸管貳支。
三、案經桃園縣政府警察局桃園分局報請臺灣桃園地方法院檢察
    署檢察官偵查起訴。
    理  由
一、證據能力部分：按被告以外之人於審判外之陳述，雖不符前
    4 條之規定，而經當事人於審判程序同意作為證據，法院審
    酌該言詞陳述或書面陳述作成時之情況，認為適當者，亦得
    為證據；又當事人、代理人或辯護人於法院調查證據時，知
    有第159條第1項不得為證據之情形，而未於言詞辯論終結前
    聲明異議者，視為有前項之同意，刑事訴訟法第159條之5第
    1項、第2項分別定有明文。證人曾建龍、曾國輝於警詢、偵
    查之陳述，雖屬被告以外之人於審判外之言詞陳述，惟被告
    甲○○及其辯護人未於本院前審言詞辯論終結前就相關證據
    無證據能力，聲明異議，依上開規定，原應視為同意於審判
    程序作為證據，且經審酌陳述作成時之情況，亦應認為適當
    而認得作為本件之證據，雖此次發回更審，辯護意旨主張證
    人曾建龍、曾國輝於警詢、偵查之陳述無證據能力，理由分
    別為警詢筆錄依刑事訴訟法第159條第1項規定不得作為證據
    ，而偵查之陳述未經過與被告對質，且與審判中陳述不符，
    其等偵查中之陳述顯不可信，依據刑事訴訟法第159條之1第
    2 項規定，仍不得作為證據等語，然查，證人曾建龍於警詢
    之陳述，固然與審判程序所為陳述不符，然按被告以外之人
    於檢察事務官、司法警察官或司法警察調查中所為之陳述，
    與審判不符時，其先前之陳述具有較可信之特別情況，且為
    證明犯罪事實存否所必要者，得為證據。刑事訴訟法第 159
    條之2定有明文。所稱「 具有可信之特別情況」係屬於證據
    能力之要件，法院應比較其前後陳述時之外在環境及情況，
    以判斷何者較為可信。如：陳述時有無其他訴訟關係人在場
    ，陳述時之心理狀況，有無受到強暴、脅迫、詐欺、利誘等
    外力之干擾。次按被告以外之人於偵查中向檢察官所為之陳
    述，除顯有不可信之情況者外，得為證據。同法第159條之1
    第 2項亦有明定。而所謂「不可信之情況」，法院應審酌被
    告以外之人於陳述時之外在環境及情況，例如陳述時之心理
    狀況，有無受到外力干擾等，以為判斷之依據，決定陳述有
    無證據能力。而曾建龍於警詢之陳述，經比較其警詢與原審
    陳述時之外在環境及情況，其於警詢時係被查獲攜帶改造手
    槍與子彈，並且帶同警察查獲子彈，警詢過程與查獲證物相
    符，陳述時無其他訴訟關係人在場，陳述時之心理狀況，屬
    於自然並無受到強暴、脅迫、詐欺、利誘等外力之干擾，顯
    然具有可信之特別情況，至於證人曾建龍於審判程序之陳述
    ，雖經詰問程序，但係與被告同法庭提解（卷附提票與押票
    ），在解送途中亦未隔離，詰問過程時被告在場，辯護人使
    用誘導詰問如：「（有沒有跟甲○○買過毒品？）沒有」，
    則衡量其當時陳述時之外在環境情況、心理狀況，顯然受到
    被告在場外力干擾等，所為之陳述即不可信。是證人曾建龍
    於警詢之陳述，具有較可信之狀態，且為證明犯罪所必要。
    而證人曾建龍於偵查之陳述係經過具結，且依據證人曾建龍
    於陳述時之外在環境情況，陳述時之心理狀況判斷，並無受
    到外力干擾，而無顯有不可信之情況，得為證據。另證人曾
    國輝於偵查具結但為被告有利之陳述，稱不記得或忘記了等
    語，且於警詢亦為被告有利陳述，稱沒有向被告購買海洛因
    ，辯護意旨以此主張無證據能力，與事實證據不符，並不可
    採。而證人曾國輝於審理程序雖具結仍為被告有利之陳述，
    但係與被告同庭提解（卷附提票與押票），在解送途中亦未
    隔離，詰問過程時被告在場，辯護人使用誘導詰問如：「（
    是否跟甲○○買過毒品？）沒有」，則衡量其當時陳述時之
    外在環境情況、心理狀況，顯然受到被告在場外力干擾等，
    所為陳述已不可信。且所為陳述與通話通聯內容（偵卷第16
    5頁 ）不符，亦無證據證明力。另按被告以外之人於審判外
    之言詞或書面陳述，除法律有規定者外，不得作為證據；又
    被告以外之人於審判外之陳述，雖不符合同法第159條之1至
    第159條之4之規定，但經當事人於審判程序同意作為證據，
    法院審酌該言詞陳述或書面陳述作成時之情況，認為適當者
    ，亦得為證據。當事人、代理人或辯護人於法院調查證據時
    ，知有第159條第1項不得為證據之情形，而未於言詞辯論終
    結前聲明異議者，視為有前項之同意，刑事訴訟法第159 條
    第 1項及第159條之5分別定有明文。查本判決下列所引用之
    各該被告以外之人於審判外之陳述（包含書面陳述之鑑定報
    告、刑事警察局通訊監察中心簡訊內容資料、監察電話譯文
    表、警政署刑事警察局96年5月11日刑偵32字第 0960061640
    號函所附「海洛因、大麻與安非他命毒品交易暗語一覽表」
    等），皆屬傳聞證據，惟被告雖知上開證據資料為傳聞證據
    ，但於準備程序及審判期日中均表示無意見而不予爭執，且
    迄至言詞辯論終結前亦未再聲明異議，審酌上開證據資料製
    作時之情況，尚無違法不當及證明力明顯過低之瑕疵，亦認
    為以之作為證據應屬適當，故揆諸前開規定，爰逕依刑事訴
    訟法第159條之5規定，認前揭證據資料均例外有證據能力。
二、經查：
(一)、關於販賣第一級毒品海洛因予曾建龍部分：
１、被告甲○○販賣海洛因予曾建龍之犯行，業據證人曾建龍於
    警詢稱：「於94年11月10日下午 5時許，前往臺北縣鶯歌鎮
    ○○街32號，欲找甲○○購買海洛因一千元，而為警當場查
    獲；於94年10月初開始向甲○○購買海洛因，約購買十次，
    每次購買一千元或五百元不等，一星期約購買一次等語（偵
    查卷第20頁至第21頁）。於偵查具結證稱︰「我施用的海洛
    因是向甲○○買的；從今年10月初開始施用海洛因就一直向
    甲○○買，我約買十次左右；一千元只能買約零點二五克海
    洛因；都是去甲○○家裡買的」等語在卷（偵卷第110、111
    頁）。於本院前審證稱：「偵查中說向被告約買十次左右，
    應該是二、三次」等語（本院前審卷第76頁）。而證人曾建
    龍於原審，辯護人訊問與被告如何認識時，稱︰「就這樣認
    識了，就朋友之朋友」等語（原審卷第64頁），顯見彼等並
    無密切往來，衡情當無仇隙而任意誣指被告之動機。而被告
    於原審及本院前審坦承交付海洛因予曾建龍，其於原審雖稱
    ︰「我有幫曾建龍調貨十次；原則上他都是要一千元」等語
    （原審卷第96頁），然於本院前審亦稱：「幫曾建龍調貨三
    次」等語（本院前審卷第88頁），經核就其所交付證人曾建
    龍海洛因之次數與收取之金額，與證人曾建龍證述內容大致
    相符，顯見證人所為證言可信，足認證人曾建龍應係向被告
    購買第一級毒品海洛因三次，並非被告辯解之調貨。
２、被告甲○○所有之0000000000號行動電話與證人曾建龍所使
    用之0000000000號行動電話，有以下二人均坦承之通聯內容
    ：94年10月14日11時43分，證人曾建龍發簡訊予被告：「你
    有女生嗎？」（偵卷第27頁）。而一般毒品交易暗語中「查
    某仔、女人」係代表第一級毒品海洛因，有內政部警政署刑
    事警察局96年5月11日刑偵32字第0960061640號函所附「 海
    洛因、大麻與安非他命毒品交易暗語一覽表」在卷可稽，另
    證人曾建龍於警詢及原審亦證稱：「簡訊內容係問被告有沒
    有海洛因」等語（原審卷第65頁、偵卷第24頁），顯見二人
    間確有毒品海洛因之交易。
３、證人曾建龍於94年年11月10日下午，在甲○○位於臺北縣鶯
    歌鎮○○街32號住處交易，而為警查獲時，確實在當日上午
    施用第一級毒品，此業經原審於95年 1月18日以95年度訴字
    第17號，就施用第一級毒品部分判處有期徒刑七月在案，亦
    有該判決書在卷可稽，此部分亦可做為被告販賣海洛因予證
    人曾建龍之佐證。
４、證人曾建龍嗣於原審改稱：「我並未向被告買海洛因，我與
    被告是一起去拿，就是一起出錢合資買毒品，合資買了二、
    三次，我們與藥頭約在路邊，被告都開車載我去，是從被告
    家裡出發，到約定地點後我在車上等，我每次出一千或二千
    元，被告出三千或四千元，他出的錢比較多」云云（原審卷
    第66、71、72、79、80頁）；於本院前審亦改稱：「與甲○
    ○通電話是想問他安非他命的行情；我們是合資購買海洛因
    」等語（本院前審卷第76頁）。然曾建龍此部分證述內容，
    與其於偵查所述情節不同，所述是否可採已有可疑。且被告
    於原審稱：「我與曾建龍合資購買毒品是一人出一半錢，由
    我打電話給我的朋友，我朋友就會開車拿到我家給我，曾建
    龍大部分也會在我家等，如果曾建龍在他家等的話，我朋友
    拿毒品過來時，曾建龍大概也過來我家了，我每次都是出一
    千元」云云（原審卷第81至83頁），與曾建龍證述合資購買
    毒品之細節不同，此益徵證人曾建龍於原審所為證述係事後
    改為有利於被告之迴護之詞，自不足採信。
(二)、關於販賣第一級毒品海洛因予曾國輝部分：
１、發回更審要旨雖以「證人曾國輝於警詢、偵查及原審雖一再
    否認有向被告購買海洛因之情事（ 偵卷第130、153、154頁
    ，原審卷第86、87頁）」，此雖係對被告有利之證據，但依
    被告甲○○所有之0000000000號行動電話與證人曾國輝所使
    用之0000000000號行動電話，於94年10月15日下午 9時21分
    許，有以下證人曾國輝、被告坦承之通話通聯內容（偵卷第
    165頁）：「（曾：有軟的嗎？）林：多少？」、「（ 曾：
    一張）林：我朋友這只有分好的兩張，要不要？」、「（曾
    ：恩）。林：過來我家拿」，而毒品交易暗語中「軟的」係
    代表第一級毒品海洛因，有內政部警政署刑事警察局96年 5
    月11日刑偵32字第0960061640號函所附「海洛因、大麻與安
    非他命毒品交易暗語一覽表」在卷可稽；且一般毒品交易所
    謂「一張」係指一張一千元之紙鈔而言，此係周知之事實，
    復由94年10月26日23時26分，被告與不詳姓名電話00000000
    00之人（代號D） 之通話內容中有以下對話而得明確認定：
    「（D：你那裡有沒有一張，先跟你拿一張」、「 （林：什
    麼？）D：先拿一千元啦」（偵卷第 72頁）由上所述對話，
    顯被告與證人曾國輝二人間確有毒品海洛因買賣交易。足證
    證人曾國輝於警詢、偵查及原審否認向被告購買海洛因之詞
    並不可取。且證人曾國輝雖於警詢、偵訊及原審時，對上開
    對話「有軟的」是何意稱：「忘記了」；檢察詰問施用毒品
    者「軟的」代表何意？「一張」「二張」是什麼？亦稱：「
    不知道或忘記了」等語（ 原審卷第84頁、第86頁、第87頁）
    ，惟上開內容既為被告與證人之對話，則證人曾國輝所稱或
    忘記或不知道，所述顯係迴護被告而不足採信。
２、被告於偵訊、原審及本院均自承：「與證人曾國輝於雙方上
    開電話聯絡後，曾國輝即前往住處拿取海洛因」等情（偵卷
    第165頁；原審卷第90頁、第92頁；本院前審卷第48頁 ）；
    另於原審自承：「曾幫曾國輝調過一次貨，有幫他拿過一次
    」（原審卷第96頁、第90頁），可證被告與曾國輝間確有交
    付海洛因及收取金錢之事實，堪可認定。
３、而被告甲○○所有之0000000000號行動電話經監聽結果，與
    其他人亦有以下之對話： 、94年10月15日13時4分，通話
    對象：綽號「十三」（偵卷第68頁）。「（十三：你帳最好
    做清楚，我之前抽屜內有一百十三萬，你之前跟國彬拿個九
    萬，半兩）。林：一兩，不是半兩」、「（十三：最後一次
    拿半兩，再去跟怪手拿一兩，總共花十二，剩下的再跟阿達
    仔拿）。林：不對，我跟阿彬拿一兩，我去汐止五堵拿的，
    另一兩跟怪手拿，那次發十九萬現金回來，這我都有記在頭
    腦上，因為我們二人在算帳」。、94年10月18日20時48分
    至21時30分，通話對象：0000000000（代號A）（ 偵卷第82
    頁）。「（林：你要拿多少？）A：二啊，（二千元）」、
    「（林：你現在過來拿）。A：好」。、 94年10月18日23
    時9分，通話對象：「（ 許嘉峻：那軟的呢？有辦法調到嗎
    ？）。林：你要拿多少？我幫你問看看」、「許：二張」。
    、94年10月19日15時57分，通話對象：吳一原（偵卷第87
    頁）。「（吳：你那裡有軟的嗎？我剛睡醒，需要一下」、
    「（林：我上次帶你去拿的那裡」。、94年10月19日21時
    5分，通話對象：0000000000（代號C，偵卷第88頁）。「（
    C：有沒有女生，我在育鶯街這裡）。林：在鶯歌哦，好啊
    」。、94年10月26日23時26分，通話對象：0000000000（
    代號D，偵卷第72頁）。「（D：你那裡有沒有一張，先跟你
    拿一張」。林：什麼？」、「 D：先拿一千元啦」。以上之
    部分，雖有通訊監察紀錄可以推論被告所為實際上不只本件
    認定之犯行，但以上之部分，並無通訊監察以外之證據足以
    核對，且與被告通話者多係不詳者，亦無從傳喚到庭詰問，
    又此部分亦非起訴之範圍，是依據罪疑惟輕有利被告之法理
    ，此部分即不為被告不利之認定。
(三)、按販賣第一級毒品海洛因係政府嚴予查緝之違法行為，非可
    公然為之，不論是瓶裝或紙包之毒品，均可任意分裝或增減
    其分量，而每次買賣之價量，亦隨時隨雙方關係之深淺、當
    時之資力、需求程度及對行情之認知等因素，機動的調整，
    被告可依買受人之需求按原包裝賣出或再分裝為小包出售，
    則無論以原包裝賣出或分裝後再行出賣之每包售價，均可因
    賺取價差而牟得利益，至為昭然；況海洛因之價格均屬昂貴
    ，取得不易，且為政府嚴予查緝之犯罪，凡為販賣之不法勾
    當者，苟無利可圖，應無甘冒被查緝法辦重刑之危險，平白
    無端義務為該買賣之工作。依被告所有之行動電話與曾建龍
    、甲○○之前述監聽內容，均談及第一級毒品海洛因及對價
    ，顯見係基於營利意圖。
(四)、本件於94年11月10日下午5時許，經檢察官指揮桃園縣政府
    警察局桃園分局警員持搜索票在被告甲○○位於臺北縣鶯歌
    鎮○○街32號住處查獲，並扣得NOKIA牌行動電話一支（ 含
    0000000000號門號SIM卡）、白色粉末四包、電子磅秤一個
    、分裝袋三包、削尖吸管二支、MOTOROLA牌行動電話一支等
    物品，而扣案之白色粉末四包經送驗結果，其中三包確係第
    一級毒品海洛因，合計淨重零點二七公克（空包重零點六五
    公克），另一包未發現法定毒品成分，此有法務部調查局95
    年1月25日調科壹字第080010504號鑑定通知書在卷可稽。上
    開扣案之物品被告雖否認為其所有，並辯稱係不詳姓名阿宗
    之男子所寄放云云。惟就此部分被告並無法舉出積極證據以
    實其說，且就阿宗之真實姓名為何亦稱不知道（偵卷第13頁
    ），所辯是否為真正已有可疑，而查獲地點既係被告之住處
    ，復為被告所自承，自不因被告空言否認非其所有即可卸責
    ；再參以於上開時地同為警查獲之證人曾建龍在檢察官偵查
    時證稱：「扣案四包海洛因（按實僅三包）是甲○○所有（
    偵卷第112頁），於原審亦稱：「 甲○○有被警察查扣到毒
    品」等語（原審卷第75頁），顯見扣案之上開物品均為被告
    所有。而扣案之NOKIA牌行動電話一支（ 0000000000號門號
    ）為被告聯絡販賣海洛因所用之工具，業有前開通聯紀錄可
    考、電子磅秤一個、分裝袋三包、削尖吸管二支亦均販賣海
    洛因必需之工具，此外，復有已分裝完成之海洛因三包扣案
    可稽，此部分亦得做為被告販賣海洛因之證據。
(五)、辯護意旨雖略稱：「被告僅介於藥頭阿才與曾建龍、曾建輝
    及林松志間，所為僅有轉讓毒品，而被告於其間究有無圖利
    ，並無實據，僅以渠等非親非故，實無甘冒觸法之危險而頻
    繁為之義務調取毒品為由認定必然有所利得，與最高法院見
    解不符，顯屬判決不備理由」等語。惟被告對阿才之人真實
    姓名為何，如何聯繫等均未能提出任何資料供查證，且就被
    告與曾國輝間上開通聯紀錄以觀，被告於曾國輝提出一張（
    即一千元）海洛因之需求後，被告即稱：「我朋友這裡只有
    分好的兩張（即二千元），要不要」等語，待曾國輝應允後
    ，被告即稱：「過來我家拿」等語，並未提及阿才，更要求
    曾國輝可以過來家裡拿，亦與先向他人調取毒品，再轉讓予
    曾國輝不同，足見是否有該阿才其人並非無疑。再所謂轉讓
    與販賣之不同在於有無意圖營利之對價關係，據被告於自承
    ：「不曉得曾國輝這人，沒有印象；上次開庭時不知道曾國
    輝是那一位」等語（偵卷第163頁、原審卷第16頁、第89 頁
    ）；證人曾國輝亦稱：「與被告不很熟」（ 偵卷第154頁）
    ，則其二人既不熟識，衡情被告應不會轉讓毒品予證人曾國
    輝，則被告所辯尚難採信。
(六)、綜上，被告所辯顯屬卸責之詞，不足採信，本件事證明確，
    被告犯行，均洵堪認定。
三、論罪科刑部分：
(一)、按行為後法律有變更者，適用行為時之法律。但行為後之法
    律有利於行為人者，適用最有利於行為人之法律，刑法第 2
    條第 1項定有明文。被告犯罪行為完成時間係在94年11月10
    日，依中華民國刑法施行法第10條之1，中華民國94年 1月7
    日修正公布之刑法，自95年7月1日施行，而有依上開規定比
    較新舊法之必要。
１、刑法33條第 5款有關罰金刑之規定，修正前係規定一元以上
    （按銀元）；修正後係規定新台幣一千元以上，以百元計算
    之，比較新舊法條自以修正前之規定較有利於行為人。
２、被告行為後，刑法第56條連續犯之規定，業於94年2月2日修
    正公布刪除，定於95年7月1日施行，則被告之犯行，因行為
    後新法業已刪除連續犯之規定，此刪除雖非犯罪構成要件之
    變更，但顯已影響行為人刑罰之法律效果，自屬法律有變更
    ，依新法第2條第1項規定，比較新、舊法結果，仍應適用較
    有利於被告之修正前刑法論以連續犯（最高法院95年第八次
    刑事庭會議決議參照）。
３、修正前刑法中華民國刑法第64條第 2項規定：死刑減輕者，
    為無期徒刑，或十五年以上十二年以上有期徒刑；同法第65
    條 第2項規定：無期徒刑減輕者，為七年以上有期徒刑。修
    正後刑法中華民國刑法第64條第 2項規定：死刑減輕者，為
    無期徒刑；同法第65條第 2項規定：無期徒刑減輕者，為二
    十年以下十五年以上有期徒刑。依新法第2條第1項規定，比
    較新、舊法結果，應適用較有利於被告之修正前刑法上開條
    文論處。
４、按比較新舊法時應就「罪刑」有關之共犯、未遂犯、想像競
    合犯、牽連犯、連續犯、結合犯、以及累犯加重、自首減輕
    暨其他法定加減原因（如身分加減）與加減例等一切情形，
    綜其全部罪刑之結果而為比較（參見最高法院前揭決議）。
    本件前開新舊法比較之結果，均應適用修正前之法律論
    處，爰勿庸再為綜合比較。
５、修正前刑法第47條關於累犯之規定為：受有期徒刑之執行完
    畢，或受無期徒刑或有期徒刑一部之執行而赦免後，五年以
    內再犯有期徒刑以上之罪者，為累犯，加重本刑至二分之一
    。修正後同條第 1項則規定：受徒刑之執行完畢，或一部之
    執行而赦免後，五年以內故意再犯有期徒刑以上之罪者，為
    累犯，加重本刑至二分之一。惟本件為故意犯，新舊法規定
    均相同，毋庸為新舊法之比較，而依一般法律適用原則，適
    用裁判時法。
６、修正前刑法第59條係規定：犯罪之情狀可憫恕者，得酌量減
    輕其刑；修正後刑法第59條係規定：犯罪之情狀顯可憫恕，
    認科以最低度刑仍嫌過重者，得酌量減輕其刑，為法院就酌
    減審認標準見解之明文化，非屬法律之變更，應依一般法律
    適用原則，適用裁判時法（最高法院95年第二十一次刑事庭
    會議參照）。
(二)、核被告甲○○所為係犯毒品危害防制條例第4條第1項之販賣
    第一級毒品罪。被告持有第一級毒品之低度行為，販賣第一
    級毒品之高度行為所吸收，應不另論罪。被告先後多次犯行
    ，時間緊接，犯罪構成要件相同，顯係基於概括犯意反覆為
    之，為連續犯，應依修正前刑法第56條以一罪論，並依法加
    重其刑。被告曾因違反槍砲彈藥刀械管制條例及贓物等案件
    ，經法院判處應執行有期徒刑五月確定，於94年 6月15日易
    科罰金執行完畢，此有前案紀錄表在卷可稽，其於五年以內
    再犯本件有期徒刑以上刑之罪，為累犯，依刑法第47之規定
    應加重其刑。並依刑法第70條遞加重其刑。惟本件法定刑為
    死刑，或無期徒刑部分依法不得加重其刑，僅就併科罰金部
    分之本刑遞加重其刑。按犯罪之情狀顯可憫恕，認科以最低
    度刑仍嫌過重者，得酌量減輕其刑，刑法第59條定有明文。
    其立法理由：科刑時原即應依第57條規定審酌一切情狀，尤
    應注意該條各款所列事項，以為量刑標準，本條所謂「犯罪
    之情狀可憫恕」，自係指裁判者審酌第57條各款所列事項以
    及其他一切與犯罪有關之情狀之結果，認其犯罪足堪憫恕者
    而言，即必於審酌一切之犯罪情狀，在客觀上顯然足以引起
    一般同情，認為縱予宣告法定最低刑度猶嫌過重者，始有其
    適用（38年台上字第16號、45年台上字第1165號、51年台上
    字第899號判例)。本件被告僅販賣第一級毒品海洛因四次，
    數量亦非甚鉅，所得財物僅五千元，其犯罪情節尚非重大，
    而其所犯罪名法定本刑為死刑、無期徒刑，與其犯罪情節相
    較，實屬情輕法重，審酌再三認被告犯罪足堪憫恕，在客觀
    上顯然足以引起一般同情，認為縱予宣告法定最低刑度猶嫌
    過重，而予以適用刑法第59條酌量減輕其刑（販賣第一級毒
    品，累犯，依刑法第59條規定，減處有期徒刑八年判決確定
    之案件，見96年度台上字第3762號、95年度台上字第6840號
    、95年度台上字第6123號、92年度台上字第5891號）。
(三)、原審就被告販賣第一級毒品部分，對被告論罪科刑，固非無
    見。惟查：、本件被告是否有該不詳姓名綽號阿才者，尚
    非無疑，原審認為被告與該阿才者基於犯意之聯絡共同販賣
    第一級毒品海洛因，二人係共犯關係，已有未洽。、原審
    認定被告販賣第一級毒品海洛因予曾建龍前後共十次，惟經
    審酌結果，認定應僅有三次。、原審僅就扣案 NOKIA牌行
    動電話一支沒收，惟扣案第一級毒品海洛因三包，合計淨重
    零點二七公克（空包重零點六五公克）應沒收銷燬之；扣案
    之NOKIA牌行動電話一支（含0000000000號SIM卡）、電子磅
    秤一個、分裝袋三包、削尖吸管二支均應宣告沒收。、原
    審認定被告犯罪所得為一萬二千元，然應認定應僅有五千元
    。以上原審判決關於販賣第一級毒品部分尚有未合，被告否
    認犯罪而提起上訴，固無理由，然原判決關於販賣第一級毒
    品暨定應執行刑部分，既有不當，自應予以撤銷改判。
(四)、爰審酌被告犯罪動機、目的係因牟取不法利益、犯罪時未受
    到任何刺激、犯罪手段尚平和、職業為工人、家庭經濟狀況
    小康，生活狀況正常、犯罪行為人前有搶奪一次、違反槍砲
    彈藥刀械管制條例一次、贓物一次等前科紀錄之品行、學歷
    為國中畢業，智識程度不高，與被害人曾建龍平日認識，與
    被害人曾國輝不熟識，違反義務之程度嚴重、犯罪所產生危
    險或損害嚴重、犯罪後態度、被告求刑有期徒刑八年、本件
    販賣毒品之數量等一切情狀，量處有期徒刑八年。
(五)、扣案第一級毒品海洛因三包，合計淨重零點二七公克（空包
    重零點六五公克）（法務部調查局95年1月25日調科壹字第0
    80010504號鑑定通知書，原審卷第58頁，第一級毒品海洛因
    包，合計淨重零點貳柒公克，空包重零點陸伍公克，扣押
    筆錄記載為肆包，其中一包經過鑑定結果，未發現法定毒品
    成分，非違禁物，亦無證據證明係供犯罪所用之物，不宣告
    沒收），依毒品危害防制條例第18條第 1項前段應沒收銷燬
    之。另扣案之NOKIA牌行動電話一支（不含0000000000號SIM
    卡，被告所使用行動電話手機內附之 SIM卡及相關電話門號
    ，雖係供被告聯絡販賣第一級毒品所用之物，但因行動電話
    號碼之 SIM卡或相關電話門號，屬使用者向電信業者申請租
    用，僅取得其使用權，該 SIM卡或門號仍屬電信業者所有，
    非被告所有物，不得依毒品危害防制條例第19條第 1項規定
    宣告沒收，96年度台上字第4173號判決參照），電子磅秤一
    個、分裝袋三包、削尖吸管二支為被告供犯罪所用之物，均
    應依毒品危害防制條例第19條第1項之規定宣告沒收（ 均如
    附表所示）。本件被告販賣第一級毒品四次，其中三次各一
    千元，另一次為二千元，共計所得五千元，應依毒品危害防
    制條例第19條第 1項之規定沒收之，如全部或一部不能沒收
    時，以其財產抵償之，惟因其犯罪所得為金錢，故尚無同條
    項所定追徵其價額之問題。至扣案之另一包白色粉末經驗後
    並無毒品成分已如前所述，及MOTOROLA牌行動電話一支等物
    ，均與本件被告犯行無關，爰不諭知沒收。
據上論斷，應依刑事訴訟法第369條第1項前段、第364條、第299
條第1項前段，毒品危害防制條例第4條第1項、第18條第1項前段
、第19條第1項，刑法第11條前段、第2條第 1項前段、第47條第
1項、第59條、修正前刑法第56條，判決如主文。
本案經檢察官鄭富銘到庭執行職務。
中    華    民    國    97    年     1    月    22    日
                  刑事第十二庭  審判長法  官  蔡永昌
                                      法  官  陳榮和
                                      法  官  施俊堯
以上正本證明與原本無異。
如不服本判決，應於收受送達後十日內向本院提出上訴書狀，其
未敘述上訴之理由者並得於提起上訴後十日內向本院補提理由書
（均須按他造當事人之人數附繕本）。
                                      書記官  顧哲瑜
中    華    民    國    97    年    1     月    23    日
附表：
扣案之第一級毒品海洛因包（合計淨重零點貳柒公克，空包重
零點陸伍公克）沒收銷燬之。NOKIA牌行動電話壹支（不含00000
00000號SIM卡）、電子磅秤壹個、分裝袋包、削尖吸管貳支，
均沒收。
附錄論罪科刑依據法條：
毒品危害防制條例第四條第一項。
製造、運輸、販賣第一級毒品者，處死刑或無期徒刑；處無期徒
刑者，得併科新臺幣 1 千萬元以下罰金。


司法院資訊處製作；財團法人民間司法改革基金會備份。
